【裁判字號】    99,訴,65
【裁判日期】    990331
【裁判案由】    違反槍砲彈藥刀械管制條例
【裁判全文】
臺灣桃園地方法院刑事判決                99年度訴字第65號
公  訴  人  臺灣桃園地方法院檢察署檢察官
被      告  甲○○
指定辯護人  本院公設辯護人陳瑞明
上列被告因違反槍砲彈藥刀械管制條例案件，經檢察官提起公訴
（98年度偵字第27625 號），本院判決如下：
    主  文
甲○○未經許可，持有可發射子彈具有殺傷力之改造槍枝罪，處
有期徒刑參年貳月，併科罰金新臺幣伍萬元，罰金如易服勞役，
以新臺幣壹仟元折算壹日。扣案之改造手槍壹枝（槍枝管制編號
：0000000000，含彈匣壹個）、口徑九MM制式子彈伍
顆，均沒收。
    事  實
一、緣甲○○於民國86、87年間，因懲治盜匪條例、搶奪、竊盜
    等案件羈押於臺北看守所而與劉震良（業於87年9 月3 日執
    行死刑）相識，經劉震良告知其入獄前曾將改造手槍1 枝及
    子彈（共10顆，其中7 顆為具殺傷力口徑9mm 之制式子彈，
    其餘3 顆為無殺傷力之非制式子彈）等物藏於桃園縣南崁交
    流道附近涵洞內，並囑託甲○○出獄後代為保管處理。嗣甲
    ○○因上開案件，經臺灣高等法院分別以86年度上重訴字第
    54號就竊盜罪部分判決判處有期徒刑1 年2 月確定，又以87
    年度上重更一字第51號判決就搶奪罪、懲治盜匪條例案件判
    處有期徒刑2 年2 月、有期徒刑12年，應執行有期徒刑13年
    6 月確定，嗣上開3 罪經臺灣高等法院以88年度聲字第488
    號裁定應執行刑為有期徒刑14年6 月，再經臺灣高等法院以
    97年度聲字第849 號裁定竊盜罪部分減刑為有期徒刑7 月，
    而與搶奪罪、懲治盜匪條例案應執行有期徒刑14年3 月，於
    93年4 月1 日縮短刑期假釋出監並交付保護管束，其刑期縮
    短後應至99年6 月19日始屆滿（於本案不構成累犯），詎甲
    ○○於假釋期間仍不知悛悔，其明知非經中央主管機關許可
    ，不得持有可發射子彈具有殺傷力之槍枝及具有殺傷力之子
    彈，竟仍基於非法持有上開物品之犯意，於94年農曆年間，
    前往桃園縣南崁交流道附近涵洞，取出可發射子彈具殺傷力
    仿BERETTA 廠92FS型半自動手槍製造之槍枝1 枝（含彈匣1
    個，槍枝管制編號：0000000000）、具殺傷力口徑9mm 制式
    子彈7 顆及無殺傷力之非制式子彈3 顆而非法持有之，嗣甲
    ○○於98年12月6 日凌晨4 時許，攜帶前開槍、彈，駕駛車
    牌號碼4512-RN 號自用小客車搭載不知情之第三人蔡承諺前
    往其友人鄭秋玲設於桃園縣桃園市○○街75號住處，因佔用
    車道為桃園縣政府警察局保安警察隊員警攔查，並經甲○○
    同意搜索後，在前開自用小客車駕駛座腳踏板處查獲可發射
    子彈具殺傷力仿BERETTA 廠92FS型半自動手槍製造之槍枝1
    枝（含彈匣1 個，槍枝管制編號：0000000000）、具殺傷力
    口徑9mm 制式子彈7 顆及無殺傷力非制式子彈3 顆等物。
二、案經桃園縣政府警察局報請臺灣桃園地方法院檢察署檢察官
    偵查起訴。
    理  由
壹、證據能力部分：
一、被告甲○○於檢察官偵查中所為之自白，並無證據證明係出
    於強暴、脅迫、利誘、詐欺、疲勞訊問、違法羈押或其他不
    正之方法，且與事實相符，依刑事訴訟法第156 條第1 項規
    定，得為證據。
二、按被告以外之人於審判外之言詞或書面陳述，除法律有規定
    者外，不得作為證據。又被告以外之人於審判外之陳述，雖
    不符前4 條之規定，而經當事人於審判程序同意作為證據，
    法院審酌該言詞陳述或書面陳述作成時之情況，認為適當者
    ，亦得為證據。當事人、代理人或辯護人於法院調查證據時
    ，知有第159 條第1 項不得為證據之情形，而未於言詞辯論
    終結前聲明異議者，視為有前項同意，刑事訴訟法第159 條
    第1 項、第159 條之5 分別定有明文。該條立法意旨在於傳
    聞證據未經當事人之反對詰問予以核實，原則上先予排除，
    惟若當事人已放棄反對詰問權，於審判程序中表明同意該等
    傳聞證據可作為證據；或於言詞辯論終結前未聲明異議，基
    於尊重當事人對傳聞證據之處分權，及證據資料愈豐富，愈
    有助於真實發見之理念，且強化言詞辯論主義，使訴訟程序
    得以順暢進行，上開傳聞證據亦均具有證據能力。查證人蔡
    承諺、鄭秋玲於警詢時之陳述，固係審判外之陳述，惟被告
    對渠等證述皆無意見，復本院認其作成之情形並無不當情形
    ，經審酌後認為適當，故渠等證人前開審判外之陳述均得為
    證據。至證人蔡承諺於偵查中具結所為之陳述（有結文1 紙
    附於偵查卷可稽），係檢察官依法訊問，復無其他事證足資
    認定其於檢察官訊問時有受違法取供情事，並無特別不可信
    之情況，依刑事訴訟法第159 條之1 第2 項之規定，亦有證
    據能力。
三、按現行刑事訴訟法有關「鑑定」之規定，除選任自然人充當
    鑑定人外，另設有囑託機關鑑定制度。而依同法第198 條、
    第208 條規定，不論鑑定人、鑑定機關或團體，均應由法院
    、審判長、受命法官或檢察官視具體個案之需要而為選任、
    囑託，並依同法第206 條規定，提出言詞或書面報告，始符
    合同法第159 條第1 項所定法律規定得作為證據之情形。否
    則該等鑑定，仍屬傳聞證據。惟為因應司法警察機關調查中
    之案件量大、急迫等現實需求，對於例行性當然有鑑定之必
    要者，例如毒品之種類與成分、尿液之毒品反應，或槍彈有
    無殺傷力等鑑定，基於檢察一體原則，應得由該管檢察長對
    於轄區內之案件，以事前概括選任鑑定人或囑託鑑定機關、
    團體之方式，俾便轄區內之司法警察官、司法警察對於調查
    中之此類案件，得即時送請先前已選任之鑑定人、鑑定機關
    或團體實施鑑定等語（法務部92年9 月1 日法檢字第092003
    5083號函參照）。此種由檢察機關概括選任鑑定人或概括囑
    託鑑定機關、團體，再轉知司法警察官、司法警察於調查犯
    罪時參考辦理之作為，法無明文禁止，且係因應現行刑事訴
    訟法增訂傳聞法則之實務運作而為，從而以上開方式所為之
    鑑定結果，應與檢察官選任或囑託為鑑定者，性質上並無差
    異，同具證據能力（最高法院96年度台上字第2860號判決參
    照）。經核本案扣案之系爭改造手槍1 枝，業由桃園縣政府
    警察局依前開作業流程，送請內政部警政署刑事警察局（下
    稱刑事局）鑑定，故該局所出具之槍彈鑑定書，揆諸前揭說
    明，應有證據能力。
四、按搜索，經受搜索人出於自願性同意者，得不使用搜索票，
    但執行人員應出示證件，並將其同意之意旨記載於筆錄，刑
    事訴訟法第131 條之1 規定甚明。本案警員執行搜索時，雖
    未向法院聲請搜索票，惟其執行係得被告之同意後為之，有
    自願受搜索同意書1 紙在卷可稽，並經執行員警記載事由於
    筆錄，是本案係得被告之同意後搜索，依上開規定，本案搜
    索扣押所得之槍枝、子彈等，並非違法取得之證物，有證據
    能力。另本件認定事實引用之卷內其餘所有文書證據卷證資
    料，亦無證據證明係公務員違背法定程序取得，且被告亦未
    於言詞辯論終結前表示異議，均有證據能力，核先敘明。
貳、實體部分：
一、訊據被告於檢察官偵查及本院審理中均坦白承認於上揭時、
    地非法持有具殺傷力之改造手槍及子彈之事實，核與證人蔡
    承諺於警詢及檢察官偵查中、證人鄭秋玲於警詢中之證述相
    符，並有搜索扣押筆錄、扣押物品目錄表、現場照片13張在
    卷，及扣案仿BERETTA 廠92FS型半自動手槍製造之槍枝1 枝
    （含彈匣1 個，槍枝管制編號：0000000000）、口徑9mm 制
    式子彈7 顆等物可資佐證，而上開扣案槍枝及子彈經送內政
    部警政署刑事警察局以檢視法、性能檢驗法及試射法鑑驗後
    ，結果略以：送鑑手槍1 枝（槍枝管制編號：0000000000）
    ，認係改造手槍，由仿BERETTA 廠92FS型半自動手槍製造之
    槍枝，換裝土造金屬槍管而成，擊發功能正常，可供擊發適
    用子彈使用，認具殺傷力；送鑑子彈7 顆，認均係口徑9mm
    制式子彈，採樣2 顆試射，可擊發，認均具殺傷力，此有內
    政部警政署刑事警察局98年12月28日刑鑑字第0980169796號
    鑑驗書1 份附卷可憑。綜上所述，被告自白核與事實相符，
    本案事證明確，被告犯行，洵堪認定，應依法論科。
二、按未經許可持有槍砲、彈藥、刀械等罪，其持有之繼續，為
    行為之繼續，並非狀態之繼續，故一經持有，其犯罪即告成
    立，但其完結，須繼續至持有行為終了時為止，其間法律縱
    有變更，因其行為繼續實施至新法施行以後，即應適用新法
    ，尚無行為後法律變更之可言，不生新、舊法比較適用之問
    題（88年度台上字第2968號、95年度台上字第2250號判決意
    旨參照）。本件被告最初持有系爭改造槍枝及子彈之時間為
    94年農曆年間，業據其坦白承認，雖係在刑法於95年7 月1
    日修正公布施行前，然其持有行為繼續至98年12月6 日始被
    查獲，其持有行為之終了既在該槍砲彈藥刀械管制條例及刑
    法修正公布施行後，自無行為後法律變更可言，無庸為新、
    舊法律之比較適用，核先敘明。
三、按槍砲彈藥刀械管制條例第4 條所稱之槍砲、彈藥，依同條
    例第5 條之規定，非經中央主管機關許可，不得製造、販賣
    、運輸、轉讓、出租、出借、持有、寄藏或陳列。而本件扣
    案之槍枝1 枝、子彈7 顆，經鑑定均係具殺傷力者，分別屬
    槍砲彈藥刀械管制條例第4 條第1 項第1 、2 款所規定之「
    可發射子彈具殺傷力之槍枝」及「子彈」。核被告所為，係
    犯槍砲彈藥刀械管制條例第8 條第4 項之持有可發射子彈具
    有殺傷力之槍枝罪、第12條第4 項之持有可發射子彈具有殺
    傷力之子彈罪。被告自94年農曆年取得上開可發射子彈具殺
    傷力之改造手槍及子彈起至98年12月6 日經警查獲時為止持
    有具殺傷力之改造手槍、子彈，均屬持有行為之繼續，應論
    以一罪，又被告同時未經許可持有上開槍、彈，係一行為同
    時觸犯數罪名，為想像競合犯，依刑法第55條之規定，從一
    重論未經許可持有可發射子彈具有殺傷力之槍枝罪處斷。爰
    審酌被告未經許可持有改造手槍、子彈，對社會治安及人身
    安全所造成之潛在危害非輕，惟其於持有期間未將上開改造
    手槍、子彈供非法使用，犯罪情節尚非重大，犯後於偵查、
    審理中已坦承犯行，足認其犯後態度尚非至惡，兼衡其犯罪
    之動機、目的、手段及於假釋期間犯本案等一切情狀，量處
    如主文所示之刑，並諭知罰金易服勞役之折算標準，以資懲
    儆。
四、扣案仿BERETTA 廠92FS型半自動手槍製造之槍枝1 枝（含彈
    匣1 個，槍枝管制編號：0000000000），具有殺傷力，屬違
    禁物，應依刑法第38條第1 項第1 款之規定宣告沒收。扣案
    口徑9mm 制式子彈7 顆，其中2 顆子彈業經鑑驗試射，已擊
    發而不復具殺傷力，非屬違禁物，乃無從併予宣告沒收，至
    其餘5 顆子彈，仍具有殺傷力，亦屬違禁物，亦應依刑法第
    38條第1 項第1 款之規定宣告沒收。另扣案非制式子彈3 顆
    ，雖係被告所持有之物，但經採樣1 顆試射鑑定後，認雖可
    擊發，惟發射動能不足，認不具殺傷力，此有內政部警政署
    刑事警察局98年12月28日刑鑑字第0980169796號鑑驗書1 份
    在卷，則前開無殺傷力之非制式子彈非屬違禁物，且亦非供
    犯罪所用之物，自屬無從諭知沒收。
據上論斷，應依刑事訴訟法第299 條第1 項前段，槍砲彈藥刀械
管制條例第8 條第4 項、第12條第4 項，刑法第11條前段、第55
條、第42條第3 項、第38條第1 項第1 款，判決如主文。
本案經檢察官吳美文到庭執行職務。
中    華    民    國    99    年    3     月    31    日
                  刑事第五庭  審判長法  官  潘政宏
                                    法  官  江春瑩
                                    法  官  張詠晶
以上正本證明與原本無異。
如不服本判決應於收受本判決後10日內向本院提出上訴書狀，並
應敘述具體理由，如未敘述上訴理由者，應於上訴期間屆滿後20
日內補提理由書狀於本院（均須按他造當事人之人數附繕本）「
切勿逕送上級法院」。
                                    書記官  王峻宏
中    華    民    國    99    年    3     月    31    日
附錄本案論罪科刑依據之法條：
槍砲彈藥刀械管制條例第8條第4項
未經許可，持有、寄藏或意圖販賣而陳列第1 項所列槍枝者，處
3 年以上10年以下有期徒刑，併科新臺幣700 萬元以下罰金。
槍砲彈藥刀械管制條例第12條第4項
未經許可，持有、寄藏或意圖販賣而陳列子彈者，處5 年以下有
期徒刑，併科新台幣300 萬元以下罰金。

司法院資訊處製作；財團法人民間司法改革基金會備份。
